【裁判字號】    95,交簡上,119
【裁判日期】    950726
【裁判案由】    過失傷害
【裁判全文】
臺灣高雄地方法院刑事判決           95年度交簡上字第119號
上  訴  人
即被告配偶  丙○○
被      告  乙○○○
選任辯護人  盧俊誠律師
上列上訴人因被告過失傷害案件，不服本院交通法庭中華民國95
年3 月31日94年度交簡字第2480號第一審簡易判決（聲請簡易判
決處刑案號：臺灣高雄地方法院檢察署94年度偵字第12799 號）
，提起上訴，及檢察官移送併辦（94年度偵續字第199 號），本
院管轄之第二審合議庭判決如下：
    主  文
原判決撤銷。
乙○○○因過失傷害人，處拘役肆拾日，如易科罰金，以佰元
折算壹日。緩刑貳年。
    事  實
一、乙○○○於民國93年12月7 日8 時45分許，騎乘車牌號碼HR
    3-899 號重型機車，沿高雄縣茄萣鄉○○路○段由北往南方
    向行駛，行經該路與尚義街之無號誌交岔路口時，本應注意
    汽車（包括機車）行駛至交岔路口時，轉彎車應讓直行車先
    行，而依當時天候晴、日間有自然光線、柏油路面乾燥、無
    缺陷或其他障礙物、視距良好及被告智識能力等情形，並無
    不能注意之情事，竟疏未注意而貿然左轉，欲駛入尚義街，
    適甲○○騎乘車牌號碼H2D-629 號重型機車自左後方同向行
    駛至該處，亦疏未注意行車速度應依速限標誌或標線之規定
    、汽車行經無號誌交岔路口時應減速慢行，作隨時停車之準
    備，且駕駛人應注意車前狀況，隨時採取必要之安全措施，
    即貿然以時速約50公里之速度超速進入上開交岔路口，致乙
    ○○○所騎機車左側車身與甲○○所騎機車右側車身發生撞
    擊，甲○○因而人車倒地，並受有頭部外傷併蜘蛛膜下腔出
    血、臉部多處擦傷及撕裂傷、肢體多處擦傷等傷害。
二、案經甲○○訴由高雄縣政府警察局湖內分局報請臺灣高雄地
    方法院檢察署檢察官偵查後聲請簡易判決處刑及移送併辦。
    理  由
一、訊據被告乙○○○固不否認曾於上開時、地與告訴人甲○○
    發生車禍，致甲○○受傷之事實，惟矢口否認有何過失傷害
    之犯行，辯稱：伊當時是直行濱海路，沒有左轉，所以沒有
    過失云云。經查：
  (一)程序方面：
  1.證人邱秀美曾於94年7 月22日檢察官偵查中到庭具結作證，
    其向檢察官所為之言詞陳述，並無證據證明有何顯不可信之
    情況，且與本案待證事實相關，依刑事訴訟法第159 條之1
    第2 項規定，得為證據。
  2.按法院或檢察官得囑託醫院、學校或其他相當之機關、團體
    為鑑定，鑑定之經過及其結果，應命鑑定人以言詞或書面報
    告。刑事訴訟法第208 條第1 項、第206 條第1 項分別定有
    明文。原審曾將本案送請臺灣省高屏澎區車輛行車事故鑑定
    委員會（下稱行車事故鑑定委員會）、臺灣省車輛行車事故
    覆議鑑定委員會（下稱覆議委員會）進行鑑定，鑑定本件車
    禍肇事原因為何，上開委員會函覆之鑑定意見書、覆議函，
    均屬鑑定報告，有證據能力。
  3.卷附告訴人奇美醫院診斷證明書、台南市立醫院診斷證明書
    各1 份，係上開醫院因告訴人之請求始行製作、出具，並非
    於例常業務過程中必然、接續不斷製作之紀錄文書或證明文
    書，尚與刑事訴訟法第159 條之4 第2 款規定不合。惟觀諸
    前開診斷證明書之內容，係就告訴人之傷勢確經該院專業醫
    師診療、及該傷勢係何種傷害等節為證明，並經上開醫院院
    長及主治醫師共同蓋章出具，顯係醫師基於其醫療專業，就
    告訴人之病情診療判斷後始行製作，且司法機關隨時可以調
    取醫師依醫師法第12條規定所製作，並由醫師執業之醫療機
    構依醫療法第70條規定保存之病歷與之相互核對，若有錯誤
    ，甚易發現並糾正，綜上所述，上開診斷證明書可信度甚高
    ，屬於可信之特別情況下製作之文書，依刑事訴訟法第159
    條之4 第3 款規定，有證據能力。
  4.證人甲○○於警詢時所為陳述，及卷附道路交通事故現場圖
    、道路交通事故調查報告各1 份，均屬被告以外之人於審判
    外之言詞、書面陳述，而公訴人及被告、辯護人就上開言詞
    、書面陳述，均於審判程序同意作為證據（見本院95年7 月
    12日審判筆錄），本院審酌該等言詞、書面陳述作成之情形
    均屬正常，並無任何違反法定程序或不當之情形，且與待證
    事實有關聯性，認適當作為證據，故上開言詞、書面陳述依
    刑事訴訟法第159 條之5 第1 項規定，均具有證據能力。
  (二)實體方面：
  1.被告於本院審理時曾自承：車禍當時伊是騎車要回家，在濱
    海路一段、尚義街口左轉尚義街可以到家，若直行濱海路比
    較不好走等語（見本院95年7 月12日審判筆錄），而證人即
    告訴人甲○○於警詢時證稱：伊於93年12月7 日8 時45分許
    ，騎乘H2D-629 號重型機車沿高雄縣茄萣鄉○○路○段由北
    往南直行，行經該路與尚義街口時，與乙○○○發生車禍，
    撞擊點在伊機車右側腳踏板部位，伊有受傷等語（見警卷第
    5 、6 頁），證人吳秀美亦於檢察官偵訊時證述：當時伊開
    車在濱海路上往北行駛，被告和告訴人是同向往南行駛，伊
    沒有看到車禍發生的情形，看到時被告和告訴人已經滾在地
    上等語（見偵二卷第15頁），此外，並有道路交通事故現場
    圖、道路交通事故調查報告表各1 份、現場採證照片12張在
    卷可憑，則被告於車禍發生時既然正要回家，而左轉尚義街
    回家比直行濱海路方便，被告復未陳明有何理由要直行濱海
    路，採取較不方便之路線回家，並舉證證明之，足認被告當
    時確實打算左轉尚義街回家。是被告於上開時、地，確有行
    駛至交岔路口時，轉彎車未讓直行車先行，貿然左轉而與告
    訴人發生車禍之情形無疑，行車事故鑑定委員會、覆議委員
    會鑑定意見亦均認定被告駕車行經無號誌交岔路口左轉彎未
    注意讓左後直行車先行，為肇事主因，此有行車事故鑑定委
    員會94年12月21日鑑定意見書、覆議委員會95年3 月27日府
    覆議字第0950100132號函各1 份在卷可佐。被告前開辯解與
    事實不符，不足採信。
  2.告訴人因本件車禍，受有頭部外傷併蜘蛛膜下腔出血、臉部
    多處擦傷及撕裂傷、肢體多處擦傷等傷害，有奇美醫院診斷
    證明書、台南市立醫院診斷證明書各1 份在卷可考，堪認屬
    實。按汽車行駛至交岔路口，轉彎車應讓直行車先行，道路
    交通安全規則第102 條第1 項第6 款定有明文。本件被告行
    經上開交岔路口時，本應注意汽車（包括機車）行駛至交岔
    路口，轉彎車應讓直行車先行，而依卷附道路交通事故調查
    報告表所示，當時外在狀況為天候晴、日間有自然光線、柏
    油路面乾燥、無缺陷或其他障礙物、視距良好，依當時情形
    及被告智識、能力，被告並無不能注意之情形，竟疏未注意
    上開規定而貿然左轉，致所騎機車左側車身與由左後方同向
    行駛而來之告訴人所騎機車右側車身發生撞擊，被告就上開
    車禍之發生顯有過失，且其過失行為使告訴人受傷，被告之
    過失行為與告訴人之受傷結果間，具有相當因果關係。又告
    訴人於本件車禍發生時，係以時速約50公里之速度前進，業
    據告訴人於警詢時自承在卷（見警卷第5 頁），而依卷附道
    路交通事故調查報告表所示，濱海路一段上開路段限速為時
    速40公里，故告訴人就本件車禍之發生，顯有行經無號誌交
    岔路口時未減速慢行，反超速行駛，及疏未注意車前狀況，
    隨時採取必要之安全措施，違反道路交通安全規則第93條第
    1 項第1 、2 款、第94條第3 項規定之過失，然仍不能因告
    訴人亦有過失，即解免被告之罪責。綜上，本件事證明確，
    被告犯行堪予認定。
二、查被告行為後，於94年1 月7 日修正、同年2 月2 日公布之
    刑法，已自95年7 月1 日開始施行（下稱修正後刑法），修
    正前刑法第284 條第1 項前段過失傷害罪法定刑為「6 月以
    下有期徒刑、拘役或5 百元以下罰金」，而依罰金罰鍰提高
    標準條例第1 條前段、修正前刑法第33條第5 款之規定，罰
    金數額得提高至10倍，且罰金數額下限為1 元以上，然依修
    正後刑法第33條第5 款、刑法施行法第1 條之1 （於95年6
    月14日增訂公布，自同年7 月1 日開始施行）規定，刑法修
    正後前開法條之法定刑度為「6 月以下有期徒刑、拘役或新
    臺幣1 萬5 千元以下罰金」，罰金數額下限提高為新臺幣1
    千元以上，並以百元計算之。是以過失傷害罪修正後之法律
    效果對被告而言較為不利，從而本件應依刑法第2 條第1 項
    前段，適用行為時即修正前刑法第284 條第1 項前段之規定
    論罪科刑。核被告所為，係犯修正前刑法第284 條第1 項前
    段過失傷害罪。檢察官移送併辦部分與業經聲請簡易判決處
    刑之犯罪事實完全相同，屬事實上一罪，自為聲請簡易判決
    處刑效力所及，本院應併予審理，附此敘明。
三、原審以被告犯罪事證明確，予以論罪科刑，固非無見，惟查
    ：(一)告訴人對於本件車禍之發生，除有未注意車前狀況，隨
    時採取必要安全措施之過失外，尚有行經無號誌交岔路口時
    未減速慢行，反超速行駛之過失，已如前述，惟原審於事實
    部分僅認定告訴人有未注意車前狀況之過失，漏未認定其有
    行經無號誌交岔路口時未減速慢行，反超速行駛之過失，尚
    有未洽。(二)就告訴人因本件車禍所受之傷害，原審僅認定其
    受有頭部外傷併蜘蛛膜下腔出血、臉部多處擦傷及撕裂傷等
    傷害，漏未論及其亦受有肢體多處擦傷之傷害，亦有未洽。
    故上訴人即被告配偶丙○○以被告就本件車禍之發生並無過
    失為由提起上訴，指摘原判決不當，雖無理由，惟原判決既
    有如前所述之瑕疵，自應由本院予以撤銷改判。爰審酌被告
    騎乘重型機車，本應謹慎注意遵守交通規則，以維其他參與
    道路交通者之安全，竟於行經交岔路口時，未讓左後方直行
    車先行即貿然左轉，致與告訴人發生車禍，使告訴人受有頭
    部外傷併蜘蛛膜下腔出血、臉部多處擦傷及撕裂傷、肢體多
    處擦傷等傷害，傷勢非輕，惟告訴人就本件車禍之發生有前
    述之過失，被告之過失為肇事主因，告訴人之過失為肇事次
    因，被告因本件車禍亦受有頭部外傷併右側腦額顳葉挫傷及
    硬膜下出血、左側第6 肋骨骨折、外傷後水腦症等嚴重傷害
    ，迄今尚未復原，及被告未與告訴人達成和解等一切情狀，
    量處如主文第2 項所示之刑。又被告行為時之刑法（即修正
    前刑法）第41條第1 項前段規定：「犯最重本刑為5 年以下
    有期徒刑以下之刑之罪，而受6 個月以下有期徒刑或拘役之
    宣告，因身體、教育、職業、家庭之關係或其他正當事由，
    執行顯有困難者，得以1 元以上3 元以下折算1 日，易科罰
    金。」關於易科罰金折算標準，修正前罰金罰鍰提高標準條
    例第2 條前段（自95年7 月1 日起已刪除）規定，就其原定
    數額提高為100 倍折算1 日，則本件被告行為時之易科罰金
    折算標準，應以銀元300 元折算1 日，經折算為新臺幣後，
    即以新臺幣900 元折算1 日。修正後刑法第41條第1 項前段
    則規定：「犯最重本刑為5 年以下有期徒刑以下之刑之罪，
    而受6 個月以下有期徒刑或拘役之宣告者，得以新臺幣1 千
    元、2 千元或3 千元折算1 日，易科罰金。」比較修正前後
    易科罰金之折算標準，以修正前之規定較有利於被告，自應
    依刑法第2 條第1 項前段，適用修正前刑法第41條第1 項前
    段規定，定其折算標準，而諭知易科罰金之折算標準。
四、查被告前未曾受有期徒刑以上刑之宣告，有臺灣高等法院被
    告前案紀錄表1 份在卷可按，素行良好，且被告因本件車禍
    受有如前所述之傷害，其腦中樞神經受傷後，遺留明顯神經
    極度障礙，造成左側肢體偏癱及失語症，終身無法復原，亦
    無法從事任何工作，日常生活起居完全倚賴他人照護，有被
    告台南市立醫院診斷證明書1 份在卷可參，其因一時不慎，
    偶罹刑典，自己因而受到嚴重傷害，已為此付出巨大之代價
    ，經此偵審程序及罪刑之宣告，應能知所警惕，信無再犯之
    虞，本院認所宣告之刑以暫不執行為適當，爰併予宣告緩刑
    2 年，以啟自新。
據上論斷，依刑事訴訟法第455 條之1 第1 項、第3 項、第369
條第1 項前段、第364 條、第299 條第1 項前段，刑法第2 條第
1 項前段、第74條第1 項第1 款，修正前刑法第284 條第1 項前
段、第41條第1 項前段，罰金罰鍰提高標準條例第1 條前段，修
正前罰金罰鍰提高標準條例第2 條，判決如主文。
本案經檢察官丁○○到庭執行職務。
中    華    民    國    95    年    7     月    26    日
                  交通法庭    審判長法  官  李嘉興
                                    法  官  陳君杰
                                    法  官  楊筑婷
以上正本證明與原本無異。
不得上訴。
中    華    民    國    95    年    7     月    27    日
                                    書記官  林靜慧
附錄本案論罪科刑法條：
中華民國刑法第284條第1項
因過失傷害人者，處6 月以下有期徒刑、拘役或5 百元以下罰金
，致重傷者，處1 年以下有期徒刑、拘役或5 百元以下罰金。


司法院資訊處製作；財團法人民間司法改革基金會備份。
